最高法院刑事判決　　　　　　　九十四年度台非字第一四九號
　　上　訴　人　最高法院檢察署檢察總長
　　被　　　告　甲○○
上列上訴人因被告業務侵占案件，對於台灣台中地方法院中華民
國九十三年五月三十一日第一審確定判決（九十三年度訴緝字第
二八二號；起訴案號：台灣台中地方法院檢察署八十二年度投偵
字第一三九六號），認為違法，提起非常上訴，本院判決如下：
    主  文
原判決撤銷。
甲○○意圖為自己不法之所有，而侵占對於業務上所持有之物，
累犯，處有期徒刑陸月，如易科罰金，以參拾元折算壹日。
    理  由
非常上訴理由稱：「一按判決不適用法則或適用不當者，為違背
法令。刑事訴訟法第三百七十八條定有明文。又行為後法律有變
更者，適用裁判時之法律。但裁判前之法律有利於行為人者，適
用最有利於行為人之法律。刑法第二條第一項亦有明文。次按罰
金罰鍰提高標準條例第二條曾於民國八十二年二月五日修正，修
正前之第二條第一項前段原規定：『依刑法第四十一條易科罰金
或第四十二條第二項易服勞役者，均就其原定數額提高為十倍折
算一日』，而修正後之第二條（未分項）前段則規定：『依刑法
第四十一條易科罰金或第四十二條第二項易服勞役者，均就其原
定數額提高為一百倍折算一日』，二者相較，易科罰金之折算標
準，顯以修正前之規定最有利於行為人，是以，如於該條例修正
前犯罪，而於修正後裁判者，就易科罰金之折算標準，自應依修
正前之規定為之。二經查，本件確定判決認定被告甲○○（誤繕
為：林松財）之犯罪行為係發生於八十二年一月十九日，顯在八
十二年二月五日修正罰金罰鍰提高標準條例前，本件確定判決判
處被告有期徒刑六月，並諭知易科罰金之折算標準，自應以修正
前該條例第二條第一項之規定為據。然本件確定判決並未依刑法
第二條第一項之規定，比較新舊法之適用，逕依對行為人較不利
之裁判時即修正後罰金罰鍰提高標準條例第二條前段之規定，提
高刑法第四十一條易科罰金之原定數額為一百倍，而諭知以三百
元折算一日，揆諸首揭說明，有判決適用法則不當之違法。案經
確定，爰依刑事訴訟法第四百四十一條、第四百四十三條提起非
常上訴，以資糾正」等語。
本院按判決不適用法則或適用不當者，為違背法令，刑事訴訟法
第三百七十八條定有明文。又行為後法律有變更者，適用裁判時
之法律，但裁判前之法律有利於行為人者，適用最有利於行為人
之法律，刑法第二條第一項亦有明定。本件原判決事實認定被告
於八十一年間曾因違反麻醉藥品管理條例案件，經台灣板橋地方
法院判處有期徒刑六月確定，於八十一年十二月七日執行完畢。
其係台北市旺來企業有限公司之送貨員，負有送貨及收受貨款之
責，於八十二年一月十九日上午，在台北市利用外出送貨之便，
乘機侵占該公司所有對「永福傢俱行」之貨款新台幣三萬二千八
百元後，僅將該公司之自用小貨車歸還，即捲款潛逃等情，乃認
被告所為係犯刑法第三百三十六條第二項之業務侵占罪，其因一
時貪念而罹刑章，且告訴人已原諒其行為並請求法院從輕量刑，
犯罪之情狀尚非無可憫恕，依刑法第五十九條規定減輕其刑，並
審酌被告之犯罪情狀，因而論被告意圖為自己不法之所有，而侵
占對於業務上所持有之物，累犯，處有期徒刑六月，如易科罰金
，以三百元折算一日。惟查罰金罰鍰提高標準條例第二條規定，
依刑法第四十一條易科罰金之折算標準，就其原定數額提高為十
倍折算一日，修正為就其原定數額，提高為一百倍折算一日，係
於八十二年二月五日公布，而被告行為時，係在該條例修正公布
前之八十二年一月十九日，經新舊法比較結果，以八十二年二月
五日修正前之該條例為有利於被告。原判決竟諭知被告處有期徒
刑六月，如易科罰金，以三百元折算一日。揆諸首開說明，自屬
於法有違。案經確定，且於被告不利，非常上訴意旨執以指摘，
洵有理由，應由本院將原判決撤銷，另行判決，以資救濟。
據上論結，應依刑事訴訟法第四百四十七條第一項第一款但書，
刑法第三百三十六條第二項、第四十七條、第五十九條、第四十
一條第一項前段、第二條第一項，罰金罰鍰提高標準條例第一條
前段、修正前罰金罰鍰提高標準條例第二條第一項前段，判決如
主文。
中　　華　　民　　國　九十四　年　　六　　月  二十四  日
                      最高法院刑事第十一庭
                          審判長法官  洪　清　江
                                法官  石　木　欽
                                法官  李　伯　道
                                法官  林　勤　純
                                法官  陳　世　淙
      本件正本證明與原本無異
                                      書  記  官
中　　華　　民　　國　九十四　年　　七　　月    一  　日
                                                   ｍ
附錄本案論罪科刑法條：
刑法第三百三十六條第二項
對於業務上所持有之物，犯前條第一項之罪者，處六月以上五年
以下有期徒刑，得併科三千元以下罰金。
